【裁判字號】    94,訴,2222
【裁判日期】    950331
【裁判案由】    毒品危害防制條例
【裁判全文】
臺灣桃園地方法院刑事判決              94年度訴字第2222號
公  訴  人  臺灣桃園地方法院檢察署檢察官
被      告  丁○○
                    號4樓
選任辯護人  呂福元  律師
上列被告因毒品危害防制條例案件，經檢察官提起公訴（94年度
偵字第17240 號），本院判決如下：
    主  文
本件公訴不受理。
    理  由
一、公訴意旨略以：被告丁○○明知海洛因及安非他命為毒品危
    害防制條例所列管之第一級毒品及第二級毒品，不得非法持
    有，竟購入第一級毒品海洛因及第二級毒品安非他命後，起
    意轉售牟利，嗣於94年2 月3 日下午5 時5 分許，伊欲外出
    販售時，為警在桃園縣楊梅鎮○○○路311 號前當場查獲，
    並扣得第一級毒品海洛因17包（毛重共23.3公克）、第二級
    毒品安非他命1 包（毛重8.3 公克）、施用毒品之器具注射
    針筒4 支（另於94年毒偵字第1443號聲請沒收）。因認被告
    犯有毒品危害防制條例第5 條第1 項、第2 項之意圖販賣而
    持有第一級及第二級毒品罪嫌云云。
二、按犯罪事實應依證據認定之，無證據不得推定其犯罪事實，
    刑事訟訴法第154 條第2 項定有明文。次按刑事訴訟法上所
    謂定犯罪事實之證據，係指足以認定被告確有犯罪行為之積
    極證據而言，該項證據自須適合於被告犯罪事實之認定，始
    得作為斷罪之資料，而認定不利於被告之事實，須依積極證
    據，苟積極證據不足為不利於被告事實之認定時，即應為有
    利於被告之認定，更不必有何有利之證據，最高法院29年上
    字第3105號、30年上字第816 號分別著有判例可資參照。
三、公訴人認被告丁○○涉犯毒品危害防制條例第5 條第1 項、
    第2 項之意圖販賣而持有第一級及第二級毒品罪，係以證人
    即查獲本案之員警甲○○、乙○○、劉世民於偵查中之證述
    ，且被告坦認持有扣案之毒品，而送鑑定結果確為毒品海洛
    因，有法務部調查局鑑定通知書在卷足按，為其主要論據。
四、訊據被告丁○○否認有毒品危害防制條例第5 條第1 項、第
    2 項之意圖販賣而持有第一級及第二級毒品罪，辯稱：伊平
    常就有施用毒品的習慣，被查扣的毒品都是自己要施用的，
    因為伊購買毒品時，沒幾天就要過農曆年了，就多買一些準
    備過年期間施用，因為對方說他過年可能要去打牌沒有空，
    且一次購買數量較多比較便宜；被查獲當時伊係應丙○○要
    求到查獲地與丙○○會合，幫其洽談買房子事宜，未有販賣
    毒品犯行等語。
五、經查：
(一)本件員警在被告丁○○所攜帶黑色小皮包內查扣之疑似海洛
    因不明白粉17包、疑似甲基安非他命不明結晶體2 包及注射
    針筒4 支等物，其中之疑似海洛因白粉17包經送法務部調查
    局檢驗，採化學呈色法、氣象層析質譜儀分析法等檢驗方法
    ，檢驗結果為確實含有第一級毒品海洛因成分，驗餘淨重合
    計14.03 公克（純度36.87%、純質淨重5.17公克），此有法
    務部調查局94年4 月1 日調科壹字第080009086 號鑑定通知
    書在卷可稽（見94年毒偵字第1443號偵查卷第55頁）。而疑
    似甲基安非他命結晶體2 包經送行政院衛生署管制藥品管理
    局檢驗，採氣象層析質譜儀（GC/MS）法 ，檢驗結果為確實
    含有第二級毒品甲基安非他命成分，實稱毛重8.532 （含2
    只塑膠袋），有行政院衛生署管制藥品管理局94年12月28日
    管檢字第0940013308號檢驗成績書存卷可按（見本院卷第87
    頁）。另注射針筒4 支係施用毒品海洛因之器具，與被告是
    否涉犯本件犯行並無直接關聯性。惟此等毒品及相關之鑑定
    通知書，於法僅足供被告所持有者確分別為第一、二級毒品
    之證明，關乎前述本件之關鍵即被告持有上開第一級毒品海
    洛因、第二級毒品甲基安非他命究係供自己施用或係意圖販
    賣者，上述毒品及相關之鑑定通知書，並非適合之證明。
(二)本案員警之所以查獲被告，且懷疑被告丁○○涉犯意圖販賣
    而持有第一、二級毒品罪嫌，係因接獲線報說丙○○駕駛賓
    士車至該處要販賣毒品，始前往查獲地點埋伏，嗣見丙○○
    駕駛車牌號碼8586-DN 號小客車至該處，未幾被告亦駕駛車
    牌號碼6525-HC 號小客車前來，被告旋下車進入丙○○所駕
    駛賓士車內，2 人在車內約停留10分鐘後下車，警方即上前
    盤查，得知被告是毒品通緝犯且帶有毒品，而丙○○身上亦
    查獲毒品，所以懷疑被告與丙○○有毒品交易行為，但是無
    法確定被告販賣毒品給丙○○，或者是丙○○販賣毒品給被
    告，而被告、丙○○均供稱在其2 人身上各自查獲之毒品均
    係他們自己的等情，已據證人乙○○、甲○○於本院審理時
    結證在卷（見本院卷第151 、152 、155 頁）。則依證人甲○○、乙○○所述，其僅是懷疑被告與丙○○涉嫌毒品交易
    ，並無積極證據足資證明，被告確有公訴人所指犯行，可堪
    認定。查，被告與證人丙○○相約至上揭被查獲地點見面，
    係丙○○在被查獲處附近購買房屋，尚有部分款項未支付且
    房屋仲介公司人員對於要贈與丙○○之傢俱等物尚未談妥，
    要求被告協助其共同向房屋仲介公司人員洽談等情，業據被
    告及證人丙○○於本院隔離詰問時供述一致（見本院卷157
    至163 頁）。則被告辯稱：到被查獲處與丙○○會合，係要
    幫助丙○○洽談購房事宜，尚非無據。此情，核與證人乙○○於本院審理時證述：被告與丙○○為警於上揭時地查獲時
    ，即向警方人員表示至該處是為了買房子事情，才約在該處
    見面乙節相符（見本院卷第153 頁）。故被告與丙○○2 人
    相約至被查獲處，並非如證人乙○○、甲○○所接獲線報，
    相約至該處買賣毒品。是自難僅憑在被告或丙○○身上查獲
    毒品，即遽認被告與丙○○間有毒品交易，或被告意圖販賣
    而持有毒品海洛因、甲基安非他命。
(三)檢察官認被告為警查獲時，隨身攜帶多達海洛因17包，且每
    1 包重量都分配的很平均，認被告俟機販賣，否則豈會攜帶
    眾多毒品在身上，而無慮為警查獲之風險云云。關於此點，
    被告辯稱；當時警方雖在其所攜帶小皮包內查獲多達17包海
    洛因及1 包甲基安非他命，是因當時快要過年，販賣毒品給
    伊之人，在農曆年期間不容易找到該人，故一次購買較多毒
    品，以便於過年期間施用，且一次購買數量較多比較便宜等
    語。經查：94年農曆過年日期為94年2 月8 日（除夕），與
    被告所稱因過年期間不易找到販賣毒品之人，故一次購買較
    多毒品，以便於施用，尚非無據。且衡情被告當係企以一次
    買進較多量毒品之方式，求得較低廉之買入價格之毒品，核
    與日常事理無所違背，是其持有多達17包海洛因及1 包甲基
    安非他命乙節，於法尚不得遽以推認該等毒品，係被告用以
    供意圖販賣第一、二級毒品而持有而為；復因毒品政府查緝
    甚嚴，被告為供己施用方便且降低被查獲之風險，而一次購
    買多量毒品，類此舉措亦核與日常生活經驗法則無違；是本
    件於法斷無僅憑查獲17包海洛因及1 包甲基安非他命即遽指
    該等毒品定係被告用以供為意圖販賣第一、二級毒品而持有
    所用。
(四)檢察官復以：被告當時因毒品通緝中，經濟來源甚為可疑，
    有合理懷疑，被告是靠販賣毒品維生云云。惟按認定犯罪事
    實應依證據，為刑事訴訟法所明定，故被告否認犯罪事實所
    持之辯解，縱屬不能成立，仍非有積極證據足以證明其犯罪
    行為，不能遽為有罪之認定（最高法院30年上字第1831號判
    例意旨參照）。雖被告辯稱：其經濟來源係取自其母親鄒宋
    良嬌或幫友人張國義介紹買賣中古車抽取佣金，甚或向銀行
    辦理現金卡，抑或向銀行辦理信用貸款等語，縱被告此部分
    所稱不足採信，揆諸上揭說明，如非有積極證據足以證明被
    告有檢察官所指犯罪行為，亦不能遽為有罪之認定。況被告
    之經濟來源為何，與被告是否成立本件犯行，並無直接關聯
    性。故檢察官聲請傳喚證人鄒宋良嬌、張國義，以證明被告
    此部分所稱其經濟來源是否為真，與被告是否成立本件犯行
    ，尚無直接關聯性。本院認無傳喚必要，併此敘明。
(五)按販賣毒品罪，係行為人明知其為毒品，意圖營利，而將毒
    品購入或賣出，有一於此，其犯罪即屬完成，不必二者兼備
    ；此與意圖販賣而持有毒品罪，係指行為人以意圖販賣營利
    以外之原因而持有毒品，其後始起意營利販賣者（例如因為
    他人之贈與或寄藏而持有，嗣後始起意為販賣者而言），並
    不相同，最高法院92年度台上字67號判決意旨參照可資參照
    。本案公訴人認被告係犯意圖販賣而持有第一、二級毒品之
    罪嫌，是檢察官係肯認被告係以意圖販賣營利以外之原因而
    持有第一、二級毒品，嗣後始起意營利販賣者，惟關乎被告
    持有第一、二級毒品後，嗣始另行變更原意，而起意營利販
    賣第一、二級毒品，此部分之主觀意思之變更，究係於何時
    ？究係因何原因而變更？均未見公訴人舉證證明；且如前述
    ，本件檢察官資為被告本案被訴罪名之證據，經本院審查後
    認均非於本案被告被訴罪名之適合證明，此外復查無其他積
    極證據足資證明被告有何意圖販賣而持有第一級毒品海洛因
    犯行，是本院認此部分被告被訴罪名意圖販賣而持有第一、
    二級毒品罪名，尚不能證明被告犯罪。
(六)另查本件警方查獲被告時，被告為警查獲時所採尿液經送台
    灣尖端先進生技醫藥股份有限公司，採氣相層析質譜儀檢驗
    方法，檢驗結果為第一級毒品嗎啡（施用海洛因水解成嗎啡
    反應）與第二級毒品甲基安非他命均呈陽性反應，此有台灣
    尖端先進生技醫樂股份有限公司濫用藥物檢驗報告在卷可稽
    （見94年度毒偵字第1443號偵查卷第68頁）。亦足證被告所
    持有之第一級毒品海洛因及第二級毒品甲基安非他命，均可
    能係供被告自行施用，而非販賣予他人。且警方除認被告涉
    犯毒品危害防制條例第5 條第1 、2 項意圖販賣持有毒品罪
    嫌移送臺灣桃園地方法院檢察署檢察官偵辦外，尚以被告涉
    犯同條例第10條第1 、2 項施用第一、二毒品罪嫌移送偵辦
    ，並經檢察官於94年9 月6 日以94年度毒偵字第1443號提起
    公訴，而於同年9 月29日繫屬於本院審理中，有業據本院調
    閱94年度訴字第1936號卷查閱屬實，並有該起訴書及台灣高
    等法院被告前案紀錄表在卷可佐（見本院卷第123 至146 頁
    ）。在在足證被告於本案被查獲前確有施用第一、二級毒品
    之犯行，則被告本案辯稱本案扣案之毒品係供其自己施用之
    所辯，尚非子虛，而可採信。
(七)按已經提起公訴或自訴之案件，在同一法院重行起訴者，應
    諭知不受理之判決，刑事訴訟法第303 條第2 款定有明文。
    查被告因本案被查獲上開毒品之案件，同時復經檢察官以被
    告另涉犯施用第一級毒品海洛因及第二級毒品甲基安非他命
    之罪提起公訴，並繫屬於本院審理時中，已如前述。本案被
    告被訴意圖販賣而持有第一、二級毒品之罪嫌，因乏證據足
    資證明，然該被訴罪名中所包含之持有行為，即本案被告持
    有上開第一、二級毒品之行為，核與前述已起訴之因施用第
    一、二級毒品而持有第一、二級毒品之行為，係同一之行為
    ，而持有低度行為施用高度行為所吸收，是就本案被訴意圖
    販賣而持有第一、二級毒品之持有第一、二級毒品部分自應
    為不受理之諭知。
據上論斷，應依刑事訴訟法第303 條第2 款，判決如主文。
本案經檢察官趙燕利到庭執行職務。
中    華    民    國    95    年    3     月    31    日
                  刑事第五庭審判長法  官  潘政宏
                                  法  官  張明儀
                                  法  官  邱滋杉
以上正本證明與原本無異。
如不服本判決，應於送達後10日內，向本院提出上訴狀。
                                  書記官  邱仲騏
中    華    民    國    95    年    3     月    31    日


司法院資訊處製作；財團法人民間司法改革基金會備份。
